臺灣新北地方法院刑事判決
111年度簡上字第46號
111年度簡上字第47號
上  訴  人  臺灣新北地方檢察署檢察官
被      告  王語瞳




                    （另案於法務部矯正署宜蘭監獄執行中，現寄押法務部矯正署臺北監獄臺北分監）
上列上訴人因被告詐欺案件，不服本院中華民國110年10月14日1
10年度簡字第3776號、第3777號第一審判決（起訴書案號：109
年度偵字第39068號，追加起訴書案號：110年度偵字第18201號
），提起上訴，另經檢察官移送併辦（110年度偵字第40643號）
，本院管轄之第二審合議庭判決如下：
  　主　文
原判決撤銷。
甲○○犯如附表所示之罪，各處如附表所示之刑及沒收。應執行拘
役壹佰日，如易科罰金，以新臺幣壹仟元折算壹日。
    事　實
一、甲○○明知無交易之真意，竟意圖為自己不法之所有，基於詐
    欺得利之犯意，分別為下列犯行：
  ㈠於民國109年4月4日17時9分許（起訴書誤載為18時24分許，
    應予更正），先向不知情之洪偉翔稱欲購買「楓之谷」遊戲
    幣，因而取得洪偉翔（所涉詐欺罪嫌，業經檢察官為不起訴
    處分確定）於臺灣銀行開立之帳號000000000000號銀行帳戶
    號碼（下稱洪偉翔之臺灣銀行帳戶）後，以LINE通訊軟體暱
    稱「侯俊成」向丙○○謊稱欲以新臺幣（下同）2,500元之代
    價出售「楓之谷」遊戲幣云云，使丙○○陷於錯誤，遂依甲○○
    指示於同日18時24分許（起訴書誤載為18時30分許，應予更
    正），以網路匯款2,500元至洪偉翔之臺灣銀行帳戶內，甲○
    ○以此方式詐得免於支付費用而取得遊戲幣之財產上不法利
    益2,500元。
  ㈡於109年4月5日9時5分前某時，先向不知情之不詳遊戲幣賣家
    稱欲購買「楓之谷」遊戲幣，因而取得賣家所提供之吳梅香
    申設之中華郵政帳戶00000000000000號帳戶號碼（下稱吳梅
    香之郵局帳戶）後，以臉書暱稱「甲○○」之帳號向丙○○謊稱
    欲以3,000元之代價出售「楓之谷」遊戲幣云云，使丙○○陷
    於錯誤，遂依甲○○指示於109年4月5日9時5分許、同日9時18
    分許，分別以網路匯款1,500元、1,500元至吳梅香之郵局帳
    戶內，甲○○以此方式詐得免於支付費用而取得遊戲幣之財產
    上不法利益3,000元。嗣因丙○○匯款後未能取得遊戲幣，又
    遭「侯俊成」、「甲○○」封鎖聯絡，始悉受騙。
  ㈢於109年12月10日18時45分前某許，以臉書帳號「Wang Yu Tu
    ng」向少年陳○恩（95年5月份生，年籍詳卷）佯稱欲販賣手
    機云云，致陳○恩陷於錯誤，遂依甲○○之指示，於109年12月
    10日18時45分許，購買價值7,000元之統一超商遊e卡點數7,
    000點，並於同日19時許，將序號及密碼以LINE通訊軟體傳
    送給甲○○，甲○○以此方式詐得免於支付費用而取得遊戲點數
    之財產上不法利益7,000元。嗣因陳○恩未能取得手機且遭甲
    ○○封鎖聯繫而察覺有異，始報警處理。
二、案經丙○○訴由新北市政府警察局樹林分局，以及陳○恩訴由
    嘉義縣警察局民雄分局報告臺灣嘉義地方檢察署陳請臺灣高
    等檢察署檢察長令轉臺灣新北地方檢察署檢察官偵查起訴及
    追加起訴暨移送併辦。
    理  由
一、證據能力部分：
  ㈠按被告以外之人於審判外之言詞或書面陳述，除法律有規定
    者外，不得作為證據；又被告以外之人於審判外之陳述，雖
    不符同法第159條之1至第159條之4之規定，而經當事人於審
    判程序同意作為證據，法院審酌該言詞陳述或書面陳述作成
    時之情況，認為適當者，亦得為證據；而當事人、代理人或
    辯護人於法院調查證據時，知有第159條第1項不得為證據之
    情形，而未於言詞辯論終結前聲明異議者，視為有前項之同
    意，刑事訴訟法第159條第1項、第159條之5分別定有明文。
    查本判決所引用被告甲○○以外之人於審判外所為陳述，雖均
    屬傳聞證據，然本件當事人對於本判決下列所引用之供述證
    據，於本院準備程序中表示同意有證據能力，且迄至言詞辯
    論終結前亦未聲明異議，本院審酌該等具有傳聞證據性質之
    證據製作時之情況，尚無違法不當及證明力明顯過低之瑕疵
    ，應無不宜作為證據之情事，認以之作為本案之證據，應屬
    適當，依刑事訴訟法第159條之5之規定，認該等證據資料均
    有證據能力。
  ㈡至於本判決所引用之非供述證據部分，與本案待證事實均有
    關連性，亦無證據證明係實施刑事訴訟程序之公務員以不法
    方式所取得，依刑事訴訟法第158條之4之反面解釋，當有證
    據能力，復於本院審理時，提示並告以要旨，使當事人充分
    表示意見，自得為證據使用。
二、認定事實所憑之證據及理由：
　㈠事實欄一㈠所示之犯罪事實，訊據被告固坦承其曾以臉書通訊
    軟體Messenger與證人洪偉翔聯繫交易遊戲幣，並取得證人
    洪偉翔上開臺灣銀行帳戶號碼等事實，惟矢口否認有何詐欺
    之犯行，辯稱：我沒有使用「侯俊成」的帳號去詐欺告訴人
    ，這個「侯俊成」不是我云云。經查：
　⒈被告於109年4月4日17時9分許，向證人洪偉翔稱欲購買「楓
    之谷」遊戲幣，因而取得證人洪偉翔上開臺灣銀行帳戶號碼
    ；嗣後LINE通訊軟體暱稱「侯俊成」之人向告訴人丙○○謊稱
    欲以2,500元之代價出售「楓之谷」遊戲幣云云，使告訴人
    丙○○陷於錯誤，遂依指示於同日18時24分許，以網路匯款2,
    500元至證人洪偉翔上開臺灣銀行帳戶等情，業據被告於本
    院審理中坦承不諱（見本院簡上46卷第125頁），核與證人
    即告訴人丙○○、證人洪偉翔於警詢中之證述情節相符（見偵
    39068卷第9-13、21-23、113-114頁），復有臺灣銀行五股
    分行109年7月21日五股營字第10900027581號函暨洪偉翔帳
    號000000000000號帳戶存摺存款歷史明細、告訴人丙○○提出
    之轉帳交易明細擷圖、與暱稱「侯俊成」LINE通訊軟體對話
    紀錄擷圖、證人洪偉翔與被告之間通訊軟體Messenger對話
    紀錄擷圖各1份在卷可佐（見偵39068卷第37-39、55、59-61
    、115-126頁），是此部分事實，首堪認定。
　⒉被告雖以前詞置辯，然被告於本院審理中已坦承證人洪偉翔
    所提供與臉書名稱「甲○○」聯繫之通訊軟體Messenger對話
    紀錄，確實為其本人與證人洪偉翔聯繫之對話紀錄等語（見
    本院簡上46卷第125頁），足認被告確實曾向證人洪偉翔聯
    繫交易上開遊戲幣，因而取得證人洪偉翔所提供之上開臺灣
    銀行帳戶號碼之事實。嗣後暱稱「侯俊成」之人再以上開事
    實欄一㈠所示方式詐欺告訴人丙○○，並提供上開臺灣銀行帳
    戶供告訴人丙○○匯款，若依被告所辯，則該不詳人士在被告
    與證人洪偉翔洽商上開遊戲幣交易之密接時間內，使用上開
    「侯俊成」之帳號同時詐欺告訴人丙○○，並提供同一銀行帳
    戶供告訴人丙○○在密接時間內匯入相同價值款項，而該筆款
    項恰巧替被告支付本應給付之購買遊戲幣價金，此等巧合發
    生之機率極低，顯與常情不符，可知被告確實有高度可能為
    使用「侯俊成」帳號之人；況被告於偵訊中已明確坦承其確
    實有詐欺告訴人丙○○及提供證人洪偉翔上開臺灣銀行帳戶供
    告訴人丙○○匯款等事實（見偵39068卷第159頁），倘若被告
    並未詐欺告訴人丙○○，當無平白為對自己不利之供述之理由
    ，足認被告應為使用「侯俊成」帳號詐欺告訴人丙○○之人。
    是被告前開所辯，應為卸責之詞，並不足採。
　㈡事實欄一㈡、㈢所示之犯罪事實，業據被告於本院審理中坦承
    不諱（見本院簡上46卷第125頁），核與證人即告訴人丙○○
    、陳○恩於警詢中之證述情節相符（見偵39068卷第21-23頁
    ），復有中華郵政股份有限公司109年7月20日儲字第109017
    6900號函暨吳梅香帳號00000000000000號客戶歷史交易清單
    、告訴人丙○○提出之轉帳交易明細擷圖、與被告間臉書通訊
    軟體Messenger紀錄擷圖、告訴人陳○恩提出之臉書通訊軟體
    Messenger對話紀錄擷圖、通訊軟體LINE對話紀錄擷圖、遊
    戲點數卡收據照片、「Wang Yu Tung」臉書帳號及貼文畫面
    擷圖、告訴人陳○恩之臉書頁面擷圖各1份在卷可參（見偵39
    068卷第41-43、57、63-75頁，嘉民警偵字第1100006773號
    卷第10-14頁，本院簡上46卷第111-115頁），足見被告前開
    任意性自白核與事實相符，堪以採信。
　㈢綜上所述，本案事證明確，被告前開犯行均堪以認定，應予
    依法論科。
三、論罪科刑：
　㈠按刑法第339條第1項、第2項分別規定詐欺取財及詐欺得利罪
    ，前者之行為客體係指財物，後者則指取得債權、免除債務
    、延期履行債務或提供勞務等財物以外之財產上不法利益（
    最高法院86年度台上字第3534號判決意旨參照）。又線上交
    易之遊戲點數，非現實可見之有形財物，係供人憑以玩網路
    遊戲時使用，應屬具有財產上價值之利益。經查，被告於事
    實欄一㈠、㈡所示時、地向告訴人丙○○施用詐術，致其陷於錯
    誤而匯款至指定帳戶內，以及其於事實欄一㈢所示時、地向
    告訴人陳○恩施用詐術，致其陷於錯誤而依指示購買遊戲點
    數並告知序號、密碼，均係藉此詐得免於支付費用而取得遊
    戲幣或遊戲點數之財產上不法利益。
　㈡按兒童及少年福利與權益保障法第112條第1項前段規定：「
    成年人教唆、幫助或利用兒童及少年犯罪或與之共同實施犯
    罪或故意對其犯罪者，加重其刑至二分之一」，其中成年人
    教唆、幫助或利用兒童或少年犯罪或與之共同實施犯罪之加
    重，並非對於個別特定之行為而為加重處罰，其加重係概括
    性之規定，對一切犯罪皆有其適用，自屬刑法總則加重之性
    質；至故意對兒童及少年犯罪之加重，係對被害人為兒童及
    少年之特殊要件予以加重處罰，乃就犯罪類型變更之個別犯
    罪行為予以加重，始屬刑法分則加重之性質，而成為另一獨
    立之罪，該罪名及構成要件與常態犯罪之罪名及構成要件應
    非相同，有罪判決自應諭知該罪名及構成要件（最高法院99
    年度台上字第1128號、96年度台上字第3466號判決意旨參照
    ）。查被告於行為時為滿20歲之成年人，告訴人陳○恩當時
    為12歲以上未滿18歲之少年，此有被告之個人戶籍資料查詢
    結果表及告訴人陳○恩之個人戶籍資料查詢結果各1份在卷可
    稽（見本院簡上46卷第67頁，嘉義警偵卷第5頁），被告於
    本院審理中已供稱：我當時會要陳○恩分兩、三張買遊戲點
    數卡給我，是因為我以前年紀小的時候，如果買超過1,000
    元有些超商就不給我買；我那時候看得出來陳○恩年紀小，
    可能才高中吧，我應該是看到陳○恩的臉書照片和他的講話
    方式所以看得出來等語（見本院簡上46卷第126頁），參以
    告訴人陳○恩之臉書頁面上確有張貼其穿著國中制服之團體
    合照，此有前開告訴人陳○恩臉書頁面擷圖1份附卷可憑，足
    認被告於本案事實欄一㈢所示之行為時，當已知悉告訴人陳○
    恩為未滿18歲之少年。
  ㈢是核被告就事實欄一㈠、㈡所為，均係犯刑法第339條第2項之
    詐欺得利罪；其就事實欄一㈢所為，係犯兒童及少年福利與
    權益保障法第112條第1項前段、刑法第339條第2項之成年人
    故意對少年犯詐欺得利罪。起訴書認被告就事實欄一㈢所為
    ，係犯刑法第339條第1項之詐欺取財罪，且亦漏未論及上開
    加重要件，尚有未洽，惟其基本社會事實同一，本院並已當
    庭告知被告上開罪名（見本院簡上46卷第104頁），已足保
    障被告之防禦權，爰依法變更起訴法條。至被告所犯事實欄
    一㈠、㈡部分，起訴書認被告涉犯之刑法第339條第1項詐欺取
    財罪法定刑與本院所認定詐欺得利罪之法定刑相同，且各該
    罪名之基本社會事實同一，縱未告知前開罪名，亦無礙被告
    防禦權之行使，爰依法變更起訴法條。被告所犯上開3罪間
    ，犯意各別，行為互殊，應予分論併罰。
  ㈣至臺灣新北地方檢察署檢察官110年度偵字第40643號移送併
    辦意旨書之犯罪事實，與本案追加起訴書已起訴部分之犯罪
    事實，為同一事實，本院自應一併審究，附此敘明。
  ㈤撤銷改判之說明：
　　原審以被告上開犯行事證明確，予以論罪科刑，固非無見；
    惟被告就事實欄一㈠、㈡所為，均係犯刑法第339條第2項之詐
    欺得利罪；其就事實欄一㈢所為，係犯兒童及少年福利與權
    益保障法第112條第1項前段、刑法第339條第2項之成年人故
    意對少年犯詐欺得利罪，業經本院認定如前，原審認被告均
    係涉犯刑法第339條第1項之詐欺取財罪，尚有未洽；又按刑
    之量定，固屬法院得為自由裁量之事項，但其自由裁量之職
    權行使，並非漫無限制，除不得逾越法律所規定之範圍外，
    並應具妥當性及合目的性，符合罪刑相當原則，始為適法。
    又刑罰之量定，固屬法院自由裁量之職權行使，惟刑事審判
    之量刑，旨在實現刑罰權之分配的正義，故法院對科刑判決
    之被告量刑，應符合罪刑相當原則，使罰當其罪，以契合人
    民之法律感情。此所以刑法第57條明定科刑時應審酌一切情
    狀，尤應注意該條所列各款情形，以為科刑輕重之標準，最
    高法院95年度台上字第6617號、95年度台上字第1779號判決
    可資參酌。查被告於本院審理中就事實欄一㈠部分否認犯行
    ，且被告前以相似手法涉犯多起詐欺案件，業經檢察官起訴
    及法院判刑，此有前開臺灣高等法院被告前案紀錄表1份在
    卷可查（見本院簡上46卷第21-44頁），顯見被告並非初犯
    ，況其未與告訴人丙○○、陳○恩達成調解，犯罪所生之損害
    未能彌補，原審僅量處應執行罰金4萬元，確屬過輕，是檢
    察官以原審量刑過輕，無以收警惕之效為由提起上訴，為有
    理由。原判決既有上開可議之處，自應由本院將原判決予以
    撤銷改判。　
  ㈥爰審酌被告正值青壯，不思以正途獲取所需，竟以前揭方式
    詐騙告訴人丙○○、陳○恩，以牟取免除購買遊戲幣及遊戲點
    數債務之利益，顯見其法治觀念薄弱，缺乏尊重他人財產權
    之觀念，所為應予非難；兼衡被告於本院審理中坦承部分犯
    行、否認部分犯行之犯後態度，並考量被告前有竊盜、詐欺
    之前案紀錄，此有前開臺灣高等法院被告前案紀錄表在卷可
    查，另斟酌被告之犯罪動機、目的、手段、所詐得利益之價
    值，及其自述高中肄業之智識程度、入監前從事洗車廠工作
    、家庭經濟狀況不佳等一切情狀（見本院簡上46卷第127頁
    ），分別量處如附表所示之刑，並均諭知易科罰金之折算標
    準，另定其應執行如主文所示之刑及諭知易科罰金之折算標
    準。
四、沒收：
　㈠按犯罪所得，屬於犯罪行為人者，沒收之；前2項之沒收，於
    全部或一部不能沒收或不宜執行沒收時，追徵其價額。不予
    宣告沒收或追徵，刑法第38條之1第1項前段、第3項分別定
    有明文。
　㈡經查，被告所詐得如事實欄一㈠至㈢所示之財產上不法利益，
    均屬被告之犯罪所得，業經本院認定如前，且未實際合法發
    還被害人，均應依刑法第38條之1第1項、第3項之規定宣告
    沒收，於全部或一部不能沒收時或不宜執行沒收時，追徵其
    價額。
據上論斷，應依刑事訴訟法第455條之1第1項、第3項、第369條
第1項前段、第364條、第299條第1項前段、第300條（依刑事判
決精簡原則，僅記載程序法條），判決如主文。
本案經檢察官乙○○提起公訴及追加起訴，檢察官何國彬移送併辦
，檢察官陳姵伊到庭執行職務。
中　　華　　民　　國　　111 　年　　8 　　月　　18　　日
                  刑事第十八庭  審判長法　官　詹蕙嘉
　　　　　　　　　
　　　　　　　　　　　　　　　　　　　法　官　劉容妤
　　　　　　　　　
　　　　　　　　　　　　　　　　　　　法　官　劉明潔
　　　　　　　　　
（本件不得上訴）
以上正本證明與原本無異。
不得上訴。
                                　　　書記官　連思斐
中　　華　　民　　國　　111 　年　　8 　　月　　18　　日
附錄本案論罪科刑法條全文：
中華民國刑法第339條（普通詐欺罪）
意圖為自己或第三人不法之所有，以詐術使人將本人或第三人之
物交付者，處5年以下有期徒刑、拘役或科或併科50萬元以下罰
金。
以前項方法得財產上不法之利益或使第三人得之者，亦同。
前二項之未遂犯罰之。 
兒童及少年福利與權益保障法第112條第1項
成年人教唆、幫助或利用兒童及少年犯罪或與之共同實施犯罪或
故意對其犯罪者，加重其刑至二分之一。但各該罪就被害人係兒
童及少年已定有特別處罰規定者，從其規定。
附表：
編號 犯罪事實 罪名及宣告刑 1 事實欄一㈠所示  甲○○犯詐欺得利罪，處拘役肆拾日，如易科罰金，以新臺幣壹仟元折算壹日。未扣案之犯罪所得即價值相當新臺幣貳仟伍佰元之不法利益沒收，於全部或一部不能沒收或不宜執行沒收時，追徵其價額。 2 事實欄一㈡所示  甲○○犯詐欺得利罪，處拘役參拾日，如易科罰金，以新臺幣壹仟元折算壹日。未扣案之犯罪所得即價值相當新臺幣參仟元之不法利益沒收，於全部或一部不能沒收或不宜執行沒收時，追徵其價額。 3 事實欄一㈢所示  甲○○成年人故意對少年犯詐欺得利罪罪，處拘役伍拾日，如易科罰金，以新臺幣壹仟元折算壹日。未扣案之犯罪所得即價值相當新臺幣柒仟元之不法利益沒收，於全部或一部不能沒收或不宜執行沒收時，追徵其價額。